臺灣彰化地方法院刑事判決　　　　　　　　　　　　九十三年度交訴字第一一一號
　　公　訴　人　臺灣彰化地方法院檢察署檢察官
　　被　　　告　甲○○
右列被告因過失致死案件，經檢察官提起公訴（九十三年度偵字第六五０五號），本
院判決如左：
    主    文
甲○○因過失致人於死，處有期徒刑伍月，如易科罰金，以參佰元折算壹日，緩刑參
年。
    事    實
一、甲○○於民國九十三年六月十一日上午八時三十五分許，駕駛車牌號碼ＰＫ－七
    八０三號自小客車，沿彰化縣永靖鄉○○路由南往北方向行駛於外側車道上，途
    經中山路二段三百八十五號前，原應注意汽車行進中駕駛人應注意車前狀況及兩
    車併行之間隔，並隨時採取必要安全措施，而依當時情形，天候晴，情路面乾燥
    無缺陷、無障礙物，視距良好，並無不能注意之情事，竟疏未注意及此，適同向
    有謝美惠騎乘車牌號碼ＮＯＪ－七八八號重型機車行駛於右前方機車道近外側車
    道處，猶貿然自機車左側超越，然因間距不足，致其駕駛之自小客車右側照後鏡
    擦撞及謝美惠之機車把手，謝美惠於重心不穩下機車再擦撞及甲○○自小客車右
    後側車門，並因而人車倒地，頭部受到重創，送醫急救後，延至同年月二十三日
    六時十分許，仍因上述車禍外傷引發顱內出血而不治死亡。又甲○○於肇事後，
    在未經有偵查犯罪職權機關或公務員發覺其為犯人前，即委託路人撥打電話報案
    ，並於彰化縣警察局員林分局員警到場處理時，主動陳明其為肇事者而自首，進
    而接受裁判。
二、案經彰化縣警察局員林分局報請臺灣彰化地方法院檢察署檢察官相驗後自動檢舉
    偵查起訴。
    理    由
一、訊據被告甲○○，對其於右揭時、地，駕駛車牌號碼ＰＫ－七八０三號自小客車
    與被害人謝美惠騎乘之車牌號碼ＮＯＪ－七八八號重型機車發生擦撞，且被害人
    於送醫救治後猶不治死亡等情供承不諱，惟否認其有過失，辯稱可能係被害人於
    行駛中，為閃避外側車道與機車道中間之人孔蓋，因而將機車左偏入快車道，致
    其機車左把手與其自小客車發生碰撞而肇事云云。惟查，右開事實，業據被害人
    家屬乙○○於警、偵訊中指訴明確，並有彰化縣警察局道路交通事故調查報告表
    及現場圖、現場照片八幀、彰化縣警察局員林分局處理相驗案件初步調查報告暨
    報驗書、彰化縣警察局員林分局處理交通事故蒐證報告表等附卷可憑。按稽之前
    揭彰化縣警察局道路交通事故調查報告表、現場圖及現場照片所示，被告於肇事
    前乃沿彰化縣永靖鄉○○路由南往北方向行駛於外側車道，右側則為機車道，外
    側車道與機車道間僅有標線，並無安全島分隔，則被告行駛於外側車道時，應能
    預見機車道上之機車或有侵入外側車道之可能，對車前狀況及與右側機車道之安
    全間隔，應投注以相當之注意義務，且以本件發生時為屬白晝，自然光線充足，
    被害人騎乘機車在被告同向前方亦應為被告所能預見，然參諸被告於警詢中供稱
    ：「我看到對方時約五至六公尺在我右前側，當時我駕駛自小客ＰＫ－七八０三
    號由南往北行駛在中山路二段北上車道外側車道，對方機車ＮＯＪ－七八八號也
    是由南往北行駛在中山路二段機車專用道靠近外車道直行，等到我車子與對方重
    機車快平行行駛時，我發現對方機車有稍微偏向左邊（外側車道），那時我就有
    往左邊閃躲，結果我聽到擦撞聲，我就立即停車，結果我自小客車右邊車身擦撞
    重機車左側車身肇事。」等語，被告顯未注意其右前方被告機車之動態，其注意
    義務顯有疏失。又被告於肇事後，其駕駛之自小客車停置於外側車道上，後方並
    無煞車痕，右側照後鏡與右側後車門有擦撞痕跡，而被害人騎乘之機車則橫倒於
    被告自小客車後方八點五公尺處之機車道上，機車左側把手及車身有擦撞痕跡，
    並於機車道上遺留有長約十四點六公尺之刮地痕，被害人之左腳鞋子及安全帽則
    散落於外側車道上，被告顯然於超越被害人機車時雙方不慎發生擦撞而肇事。再
    觀諸上述被害人機車倒地後之刮地痕，其起點雖始自機車道，惟與外側車道僅有
    零點五公尺之距離，可知雙方擦撞點，應係在機車道近外側車道處。綜合上情，
    可見被告於肇事前既可預見被害人騎乘機車行駛於其右前方之機車道近外側車道
    處，竟疏未注意被害人機車之行進狀況，貿然於超越被害人之機車時，未能保持
    併行之安全間隔，致與被害人機車發生擦撞而釀禍，被告顯有疏失。嗣被害人確
    因本件車禍送醫後不治死亡，亦經台灣彰化地方法院檢察署檢察官督同檢驗員相
    驗無訛，製有驗斷書、勘驗筆錄、相驗屍體證明書各一件在卷足憑。
二、按汽車行駛時，駕駛人應注意車前狀況及兩車併行之間隔，並隨時採取必要之安
    全措施，道路交通安全規則第九十四條第三項定有明文，被告為領有駕駛執照之
    駕駛人，且自承已有二十餘年之駕駛經驗，理應注意上開規定。又依卷附之道路
    交通事故調查報告表，本件車禍發生當時天候晴，路面乾燥無缺陷、無障礙物，
    視距良好，是依當時之客觀情形，並無不能注意之情事，被告竟疏未注意，以致
    肇事，其有違上開道路交通安全規則之規定甚明，被告自難辭過失之責任。而被
    害人確因本件車禍死亡，已詳述如前，則被告之過失犯行與被害人之死亡間，顯
    有相當因果關係。從而本件事證已明，被告過失犯行堪以認定。
三、核被告所為，係犯刑法第二百七十六條第一項之過失致人於死罪。又被告於肇事
    後，在未經有偵查犯罪職權機關或公務員發覺其為犯人前，即委託路人報案，並
    於彰化縣警察局員林分局員警到場處理時，主動陳明其為肇事者而自首，進而接
    受裁判，有彰化縣警察局道路交通事故肇事人自首情形紀錄表在卷可按，核與自
    首之要件相當，應依刑法第六十二條前段規定減輕其刑。爰審酌被告尚無不良素
    行、犯後態度、過失程度及其肇事後已與被害人家屬達成民事和解，有彰化縣田
    尾鄉調解委員會調解書一紙附卷足按等一切情狀，量處如主文所示之刑，並諭知
    易科罰金之折算標準，以示懲儆。末查被告前未曾受有期徒刑以上刑之宣告，有
    臺灣彰化地方法院檢察署刑案資料查註紀錄表及臺灣高等法院被告全國前案紀錄
    表各一紙在卷足憑，其偶因過失罹犯本罪，且犯後復知悔悟，並迅即賠償被害人
    家屬，且被害人家屬復已當庭陳明願意原諒被告等語，被告經受此科刑教訓之後
    ，當益知戒慎而無再犯之虞，本院認所宣告之刑以暫不執行為適當，爰併宣告緩
    刑三年，以勵自新。
據上論斷，應依刑事訴訟法第二百九十九條第一項前段，刑法第二百七十六條第一項
、第六十二條前段、第四十一條第一項前段、第七十四條第一款，罰金罰鍰提高標準
條例第一條前段、第二條，判決如主文。
本案經檢察官賴志盛到庭執行職務。
中      華      民      國      九十四      年    一    月    三十一    日
                                臺灣彰化地方法院交通法庭
                                    審判長法      官  石  馨  文
                                          法      官  郭  麗  萍
                                          法      官  王  義  閔
右正本證明與原本無異。
如不服本判決，應於判決送達後十日內，向本院提出上訴狀( 須附繕本 )。
告訴人或被害人對於判決如有不服具備理由請求檢察官上訴者，其上訴期間之計算係
以檢察官收受判決正本之日期為準。
                                          法院書記官  詹  國  立
中      華      民      國      九十四      年    一    月    三十一    日
刑法第二百七十六條
因過失致人於死者，處二年以下有期徒刑、拘役或二千元以下罰金。
從事業務之人，因業務上之過失犯前項之罪者，處五年以下有期徒刑或拘役，得併科
三千元以下罰金。
